【裁判字號】    98,建上,2
【裁判日期】    980310
【裁判案由】    清償借款
【裁判全文】
臺灣高等法院臺中分院民事判決  98年度建上字第2號
上  訴  人  丙○○
被  上訴人  甲○○
被  上訴人  戊○○
訴訟代理人  乙○○
被  上訴人  丁○○
上列當事人間請求清償借款事件，上訴人對於民國97年10月7日
臺灣臺中地方法院97年度重訴字第364號第一審判決提起上訴，
本院於98年2月24日言詞辯論終結，判決如下：
    主  文
上訴駁回。
第二審訴訟費用由上訴人負擔。
    事實及理由
壹、本件經本院審理結果，認第一審判決，其認事用法均無不當
    ，應予維持，並引用第一審判決書記載之事實．證據及理由
    。又上訴人雖於第二審訴訟中為訴之變更，並依解除系爭工
    程契約（下述之）之回復原狀請求權，請求被上訴人等返還
    新台幣（下同）25,077,910元工程款云云，然查此訴之變更
    不合法，業經本院另裁定駁回在案，併此明。
貳、訴訟要旨：
一、上訴人主張：被上訴人甲○○、丁○○、戊○○等三人於民
    國（下同）83年3月27日向上訴人借款25,077,910元（下簡
    稱系爭借款），約定清償期為83年12月13日，並按年息百分
    之5計算利息，為此依消費借貸之法律關係，請求被上訴人
    等給付系爭借款及其法定遲延利息等情。並求為判決：(一)原
    判決廢棄。(二)上開廢棄部分，被上訴人甲○○、戊○○、丁
    ○○等三人應給付上訴人丙○○25,077,910元，並自83年12
    月13日起至清償日止，按年息百分之五計算利息。(三)第一、
    二審訴訟費用由被上訴人負擔。
二、被上訴人甲○○、戊○○、丁○○則以，彼等均未積欠上訴
    人系爭借款等語，資為抗辯。並求為判決駁回對造之上訴。
參、得心證之理由：
一、經查上訴人丙○○曾於92年間以被上訴人戊○○為被告，提
    起損害賠償事件（台灣台中地方法院92年度建字第81號），
    並主張：兩造於八十二年六月二日簽訂工程合約，約定戊○
    ○承攬丙○○坐落台中市○○街九五巷五號五層樓房之自用
    住宅新建工程（下簡稱系爭工程），工程款為632萬元，然
    戊○○竟未依工程進度完工，亦未按圖施工，且有偷工減料
    之情事，迄今仍未經主管機關檢驗合格並發給使用執照，更
    無法接水通電，致整棟房屋內外均殘破不堪，無法居住。爰
    本於承攬法律關係，依民法第四百九十五條第一項之規定，
    訴請戊○○賠償損害一百萬元，及其法定遲延利息云云。然
    經台灣台中地方法院92年度建字第81號判決丙○○敗訴確定
    ，其理由為：查系爭工程業經兩造同意終止，丙○○自不得
    再向戊○○主張有關系爭工程之任何權利，故判決丙○○敗
    訴確定在案，此經本院調閱上開案件卷宗，核閱無誤。
二、次查，上訴人另於95年間，對被上訴人甲○○、丁○○、戊
    ○○及訴外人乙○○等四人提起損害賠償事件，並主張：伊
    就座落台中市○○街95巷5號五樓新建系爭工程，委託丁○
    ○建築師負責監造；並與乙○○為負責人之統賀建設公司，
    及戊○○於82年6月2日簽訂工程合約，由渠等承作系爭工程
    ，因戊○○未如期完工，伊遂於83年12月13日再與甲○○簽
    立工程合約書，工程總價88萬元，由甲○○負責整棟樓房內
    廢棄物清除丟棄、各樓層地面磨石子地面施工、屋頂地面防
    水施工等工程。因黃敏雄、甲○○均因故意或過失未按圖施
    工，丁○○則未盡監造責任，自始至終偷工減料，致系爭工
    程未通過政府主管機關檢驗合格、未發給使用執照，無法接
    通水電，整棟房屋僅結構体完成但無法居住，有重大瑕庇。
    爰依民法第184條第l項前段及第492、495條承攬關係，訴請
    彼等連帶給付丙○○23,830,154元及其法定遲延利息云云。
    然歷經本院即台中高分院95年度建上字第46號，及最高法院
    96年台上字第1815號等裁判，判決丙○○敗訴確定在案，並
    經本院調閱上開卷宗，審閱無誤。又其判決丙○○敗訴理由
    為：
    (一)丁○○、乙○○部分：查丙○○未能舉證證明丁○○、乙
      ○○就系爭工程應負承攬契約瑕疵損害賠償責任。另侵權
      行為損害賠償請求權，已罹於二年時效而消滅。
    (二)甲○○部分：查丙○○未能舉證證明甲○○就系爭工程應
      負承攬契約瑕疵損害賠償責任；且以承攬物之瑕疵損害賠
      償請求權，已逾10年請求權時效，及侵權行為損害賠償請
      求權已罹於2年時效期間。
    (三)戊○○部分：查丙○○主張戊○○就系爭工程應負承攬契
      約瑕疵損害賠償責任部分，為台灣台中地方法院92年度建
      字第81號既判力所及之，並違反一事不再理原則。且依台
      灣台中地方法院92年度建字第81號之爭點效原則，丙○○
      與戊○○就系爭工程業已終止，戊○○並現況點交，點交
      證書並載明：「．．．此後甲乙雙方權利義務完全釐清．
      ．」，則丙○○對戊○○無任何契約上之請求權。另查侵
      權行為損害賠償請求權，業已逾2年請求權時效。
三、又本件上訴人主張被上訴人等積欠伊系爭借款云云，然為被
    上訴人所否認，依舉證責任分配原則，自應由上訴人負舉證
    責任。惟查，上訴人所提證據，均有關上開已確定之裁判，
    而與系爭借款無關。另證人李珍宜證詞，亦係有關系爭工程
    部分，而與借款無關，有該證人筆錄在本審卷可按，是上訴
    人未能舉證以實其說，其訴顯無理由。
肆、綜上所述，本件上訴人依消費借貸之法律關係，請求被上訴
    人等給付25,077,910元系爭借款及其法定遲延利息，為不足
    採，被上訴人抗辯，尚屬可信。是原審為上訴人敗訴之判決
    ，及駁回其假執行之聲請，並無不合。上訴意旨指摘原判決
    不當，求予廢棄改判，為無理由，應予駁回。
伍、本件事證已臻明確，兩造其餘攻擊或防禦方法及所提證據，
    均與本院心證之形成，不生影響，爰不一一再加以論述，併
    此明。
陸、據上論結，本件上訴為無理由，依民事訴訟法第四百五十四
    條、第四百四十九條第一項、第七十八條，判決如主文。
中    華    民    國    98    年    3     月    10    日
          民事第七庭    審判長法  官  童 有 德
                              法  官  曾 謀 貴
                              法  官  陳 繼 先
以上正本係照原本作成。
如對本判決上訴，須於收受判決送達後二十日內向本院提出上訴
書狀，其未表明上訴理由者，應於提出上訴後二十日內向本院提
出上訴理由書（須按他造人數附具繕本）。
上訴時應提出委任律師為訴訟代理人之委任狀。具有民事訴訟法
第四百六十六條之一第一項但書或第二項之情形為訴訟代理人者
，另應附具律師及格證書及釋明委任人與受任人有該條項所定關
係之釋明文書影本。
                              書記官  陳 三 軫
中    華    民    國    98    年    3     月    10    日
                                                      Ｖ


司法院資訊處製作；財團法人民間司法改革基金會備份。
